【裁判字號】    89,台上,7750
【裁判日期】    891221
【裁判案由】    違反毒品危害防制條例
【裁判全文】
最高法院刑事判決                              八十九年度台上字第七七五○號
    上  訴  人  甲○○
右上訴人因違反毒品危害防制條例案件，不服台灣高等法院台南分院中華民國八十九
年九月二十八日第二審更審判決（八十九年度上更(一)字第二四二號，起訴案號：台灣
嘉義地方法院檢察署八十七年度偵字第七五○三號），提起上訴，本院判決如左：
    主  文
原判決撤銷，發回台灣高等法院台南分院。
    理  由
本件原判決認定上訴人甲○○基於販賣第二級毒品甲基安非他命牟利之概括犯意，先
於民國八十七年十一月中旬某日某時，在嘉義縣朴子市○○路與海通路交叉路口，以
新台幣（下同）一千元之價格，販賣少許安非他命與陳柏仲施用，於八十七年十二月
三日下午六時許，經警在嘉義縣朴子市○○路嘉洲飯店六○八室，查獲陳柏仲非法施
用毒品時，適上訴人打呼叫器予陳柏仲，警方乃要陳柏仲配合撥打00000000
0號行動電話聯絡上訴人，佯稱欲購買安非他命並約定交易時、地，嗣上訴人攜帶以
塑膠瓶一小瓶、吸管分別包裝之安非他命，依約前往上揭嘉洲飯店六○八室，欲將上
開安非他命售與陳柏仲時為警當場查獲，並扣得前開安非他命。上訴人再基於販賣安
非他命牟利之概括犯意，於八十八年七月初某日，在嘉義縣朴子市省立醫院前，以一
千元之價格販賣一小包安非他命與吳崇文，為警循線於八十八年七月二十七日，在嘉
義縣太保市安仁里三塊厝二十號上訴人住處查獲，並扣得上訴人所有之吸食器玻璃煙
斗一個等情。因而撤銷第一審判決，改判仍論處上訴人連續販賣第二級毒品罪刑，固
非無見。
惟查：(一)、販賣第二級毒品者，處無期徒刑或七年以上有期徒刑，得併科七百萬元以
下罰金，毒品危害防制條例第四條第二項定有明文。原判決認定上訴人係犯販賣第二
級毒品罪，且先後多次販賣第二級毒品犯行係屬連續犯，應依刑法第五十六條規定論
以一罪並加重其刑。然原判決僅說明審酌上訴人犯情及刑法第五十七條所列之一切情
狀，並未明上訴人有何得予減輕其刑之理由，乃竟判處上訴人有期徒刑五年六月，
顯不及前揭法定刑得予自由裁量之範圍，於法尚有未合。(二)、無期徒刑不得加重，為
刑法第六十五條第一項所明定。上訴人所犯毒品危害防制條例第四條第二項之販賣第
二級毒品罪，其法定本刑為無期徒刑或七年以上有期徒刑，得併科七百萬元以下罰金
。原審於依刑法第五十六條連續犯之規定加重其刑時，未將無期徒刑部分除外（原判
決正本第十五頁第五行至第七行），而併予加重，有適用法則不當之違誤。(三)、審理
事實之法院對於被告有利及不利之證據，應一律注意，詳為調查，綜合全案證據資料
，本於經驗法則以定其取捨，並將取捨證據及得心證之理由於判決內詳為說明。如有
應調查之證據未予調查，率行判決，其判決當然為違背法令。原判決認定，警方在嘉
義縣朴子市○○路嘉洲飯店六○八室，查獲陳柏仲非法施用毒品時，適上訴人打呼叫
器予陳柏仲，警方乃要陳柏仲配合撥打000000000號行動電話聯絡上訴人，
佯稱欲購買安非他命並約定交易時、地，嗣上訴人攜帶以塑膠瓶一小瓶、吸管分別包
裝之安非他命，依約前往上址欲將上開安非他命售與陳柏仲時為警當場查獲等情，係
依憑承辦警員林世文於第一審及原審法院所證稱之內容為其主要論據之一（原判決正
本第六頁第十二行至第七頁第一行）。然林世文於原審另證稱：巡官（即證人涂志標
）有叫陳柏仲交待安非他命之來源；涂志標叫陳柏仲與上訴人聯絡等語（原審上更(一)
卷第五十頁）。涂志標於原審證稱：那天是在嘉洲飯店查到上訴人的，伊等據報在搜
索陳柏仲的房間，過沒多久上訴人就過來了；……是上訴人來時，伊等才抓的，不是
誘捕的；當時伊等剛好要出去，上訴人見到伊等緊張就要跑，伊等是見到上訴人在樓
梯口時，表情很緊張，伊等才過去抓他等情（見上卷第六十一至六十二頁）。陳柏仲
於原審證稱：當時伊是帶大哥大不是呼叫器（同上卷第七十三頁）等節。俱與原判決
所認定之上開事實不盡相符，原審復未對上開各項證據資料，詳細說明其斟酌取捨之
理由，致實情如何仍欠明瞭，其查證未盡且理由欠備，尚欠允當。(四)、科刑之判決書
，須將認定之犯罪事實詳記於事實欄，然後於理由內逐一說明其憑以認定之證據，以
使事實與理由兩相一致，方為合法。原判決事實欄記載：上訴人於八十七年十二月三
日下午六時許，在嘉義縣朴子市○○路嘉洲飯店，為警查扣者係以塑膠瓶一小瓶、吸
管分別包裝毛重一點四九公克之安非他命（原判決正本第二頁第三至十一行），是否
認定上訴人為警所查獲之安非他命係以塑膠瓶一小瓶及吸管分別包裝﹖乃原判決於理
由欄或說明：重○點八八公克之包裝亦為上訴人供犯罪所用之物，應依毒品危害防制
條例第十九條第一項規定沒收之（原判決正本第十七頁第二至三行）；或又說明：扣
案之吸管包裝一枝、塑膠瓶一小瓶，係供上訴人施用毒品所用之物，爰不另於本件為
沒收之諭知云云（原判決正本第十七頁第六至九行），是否說明前開為警查扣之安非
他命並非以塑膠瓶一小瓶、吸管分別包裝。原判決事實欄之記載與理由欄之說明，不
盡相符；且對上述不盡相符之處復未為充分必要之說明，致實情如何仍欠明瞭，原判
決遽予宣告重○點八八公克之包裝應予沒收云云，尚非全無疑義，俱屬可議。(五)、犯
罪事實應依證據認定之，所謂證據，須適於為被告犯罪事實之證明，始得採為斷罪之
資料。原判決於事實欄認定上訴人於八十八年七月初某日，曾販賣安非他命與吳崇文
等情，而於理由欄說明吳崇文於警訊中對上情供稱甚詳，核與林世文於第一審及原審
法院先後證述情節相符等情（原判決正本第十一頁第一至九行），是否認為林世文於
第一審及原審法院先後證述之內容，均與吳世文於警訊中不利上訴人證述之情節相同
﹖然林世文八十八年八月二十三日在第一審法院證稱之內容（第一審法院卷第六十三
頁背面至六十五頁）；於八十九年一月十八日於原審更審前證稱之內容（原審法院上
訴卷第八十七至八十八頁）；於八十九年六月十三日於原審證稱之內容（原審上更(一)
卷第四十七至五十頁），均僅證稱其如何訊問吳崇文並製作筆錄，及其未曾打電話與
吳崇文父親等情。林世文所證稱之前述內容，是否僅能證明吳崇文於警訊中曾為不利
上訴人之供述，然如何能謂林世文之前揭證言與吳崇文於警訊中不利上訴人之供述相
符，林世文前揭證述各情，是否適於為上訴人販賣安非他命與吳崇文之直接證據，非
無疑義。原判決理由欄所為上開說明，與卷附林世文相關筆錄所載內容，不盡相符，
尚有未洽。(六)、認定犯罪事實所憑之證據，無論其為直接或間接證據，其為訴訟上之
證明，必須達於一般之人均可得確信之程度，而無合理之懷疑存在時，始稱相當；倘
若犯罪事實之證明，尚有合理之懷疑存在時，審理事實之法院即應盡職權調查能事，
澄清此項合理之懷疑，使之達於可得確信之程度，否則，仍難謂非應於審判期日調查
之證據，而未予調查之違背法令。原判決認定上訴人於八十八年七月初某日，在嘉義
朴子省立醫院前，以一千元之價格販賣一小包安非他命與吳崇文之事實，係依憑吳崇
文於警訊中之供述為其主要論據。然吳崇文嗣後於偵審中均否認向上訴人購買安非他
命，則其先後陳述既屬矛盾不一，並非全無瑕疵可指。又嘉義縣警察局朴子分局報告
書、搜索扣押證明筆錄、扣押書、毒品案件涉嫌人犯基本資料移送報告書等，是否只
能證明吳崇文曾於警訊中為不利於上訴人之供述，及上訴人有施用安非他命之行為﹖
吳崇文與上訴人並無仇恨，二人彼此互為認識，是否能推論吳崇文於警訊中不利上訴
人之供述，必然屬實可信﹖原判決認定上訴人販賣安非他命與陳柏仲及吳崇文二人，
分別係於八十七年十一月中旬及八十八年七月初某日，二者相差約有八個月之久，如
何證明其二者間必有關聯﹖吳崇文於警訊、偵查及法院審理中先後供述情節不一，及
吳崇文有施用安非他命行為等，是否得認為係吳崇文不利上訴人供述之佐證﹖原判決
遽認上述各情，均屬上訴人販賣安非他命與吳崇文之補強證據，然其是否已達於一般
之人均可得確信，而無合理懷疑存在之程度，尚非全無疑義。原審未調查其他佐證，
以察吳崇文於警訊中陳述是否確與事實相符，即認上訴人有前揭販賣安非他命與吳崇
文之事實，其採證難謂於法無違，本院於前次發回意旨已予指明，乃原審對上情亦仍
未詳予調查釐清，復未說明經由何項調查及有何證據，足以佐證吳崇文於警訊中不利
上訴人之供述確屬事實，其查證未盡且理由欠備，率行判決，尚嫌速斷，難昭折服。
上訴意旨指摘原判決不當，非無理由，應認仍有撤銷發回更審之原因。
據上論結，應依刑事訴訟法第三百九十七條、第四百零一條，判決如主文。
中      華      民      國    八十九    年     十二     月    二十一    日
                              最高法院刑事第四庭
                                  審判長法官  董  明  霈
                                        法官  丁  錦  清
                                        法官  林  茂  雄
                                        法官  王  居  財
                                        法官  張  祺  祥
      右正本證明與原本無異
                                              書  記  官
中      華      民      國    八十九    年     十二     月    二十九    日


司法院資訊處製作；財團法人民間司法改革基金會備份。
